【裁判字號】    97,台上,737
【裁判日期】    970221
【裁判案由】    竊盜等罪
【裁判全文】
最高法院刑事判決              九十七年度台上字第七三七號
上  訴  人  甲○○
            乙○○
                    號
            丙○○
            丁○○
上列上訴人等因竊盜等罪案件，不服台灣高等法院台南分院中華
民國九十六年四月三十日第二審判決（九十六年度上訴字第六七
號，起訴案號：台灣台南地方法院檢察署九十五年度偵字第一五
八三號、第四一一九號），提起上訴，本院判決如下：
    主  文
上訴駁回。
    理  由
一、甲○○、丙○○部分：
按刑事訴訟法第三百七十七條規定：上訴於第三審法院，非以判
決違背法令為理由不得為之；是提起第三審上訴，應以原判決違
背法令為理由，係屬法定要件；如果上訴理由書狀並未依據卷內
訴訟資料具體指摘原判決不適用何種法則或如何適用不當，或所
指摘原判決違法情事，顯與法律規定得為第三審上訴理由之違法
情形不相適合時，均應認其上訴為違背法律上之程式，予以駁回
。原判決關於上訴人甲○○、丙○○部分，維持第一審論處甲○
○共同以犯竊盜罪為常業罪刑（處有期徒刑六年六月，並應於刑
之執行前，令入勞動場所強制工作三年）；及丙○○共同以犯搬
運贓物罪為常業罪刑（累犯，處有期徒刑二年三月，並應於刑之
執行前，令入勞動場所強制工作三年）之判決，駁回檢察官及上
訴人甲○○、丙○○在第二審之上訴。
甲○○、丙○○上訴意旨略以：(一)、原判決認定甲○○組成竊盜
集團，或由甲○○單獨，或由甲○○分別與綽號「榮仔」、「峰
仔」、「黑仔」等成年人，基於共同常業竊盜之犯意聯絡，由「
榮仔」、「峰仔」、「黑仔」下手竊車後交甲○○，甲○○再以
每輛新台幣（下同）一萬元或二萬元不等之報酬支付「榮仔」等
人，因認甲○○犯常業竊盜罪。惟甲○○在警詢中供稱：贓車有
的係伊去偷的，有的是跟別人買的；向一名叫「黑仔」以一台二
萬元買的，伊於民國九十四年二月至九十四年底，偷竊六十輛；
「黑仔」偷竊時間係九十四年一月到九十五年初等語；則甲○○
此部分是否係向「黑仔」等人故買贓物？原判決認甲○○成立竊
盜罪，有適用法則不當之違法。(二)、甲○○在警詢中另坦認尚有
取得車號0835－LX、7593－ME、2916－JR、7B－6922、ZD－8183
、ZY－6172、3432－FA號等多輛贓車並予解體，原判決未予論列
，不無疏漏。又原判決附表一編號172號之2863－LV 車子，僅有
被害人之報案資料，並無甲○○自白之陳述，原判決逕列為犯罪
事實，有理由不備之違法。(三)、原判決認定甲○○竊取如原判決
附表一所列一百七十二人之車輛，但原判決附表一所載之被害人
，多為受車主委託製作筆錄之人，並非真正車主，其附表一所列
之被害人與卷內資料不符，有判決理由矛盾之違誤。(四)、原判決
理由說明：丙○○等人每日收受拆解之汽車均在二至三輛之間，
各該竊盜或贓物之犯行，均間隔不到幾小時，頗為密集，顯見其
非但有竊盜或拆解搬運贓物之習慣，且以犯竊盜或搬運贓物為常
業等情。但依原判決附表一所載，平均每日拆解汽車應不足一輛
；原判決有理由矛盾之違誤等語。
惟查：原判決依憑甲○○自承竊得蔡永慶所有之堆高機後，與姓
名不詳綽號「榮仔」、「峰仔」、「黑仔」之成年男子共組竊車
集團，竊得如原判決附表一所示之汽車後，交由乙○○、丙○○
、陳嘉銘、丁○○、林政毅等人拆解零件，並予以販賣及丙○○
自承受僱於甲○○拆解搬運其所竊得之汽車零件之供詞、被害人
蔡永慶及如原判決附表一所示之被害人指訴、如該附表一所列自
用小客車之車輛竊盜、車牌失竊資料個別查詢報表－查詢認可資
料、甲○○所有之螺絲起子一支、板手一支、汽車通用電腦一台
、引擎啟動鎖頭一個等證據資料，認定甲○○、丙○○有原判決
事實欄所載之犯行；已於理由內，詳敘其調查證據之結果及取捨
證據認定之理由。從形式上觀察，原判決並無適用法則不當及依
法應於審判期日調查之證據而未予調查之違背法令情形。按取捨
證據及認定事實，乃事實審法院適法職權之行使，其對證據證明
力所為之判斷，苟不悖通常一般人日常生活之經驗，又未違背客
觀上應認為確實之定則，並已敘明其何以為此判斷之心證理由者
，即不能任意指為違法。又按共同正犯責任共同，二人以上在共
同意思範圍內，各自分擔犯罪行為之一部，相互利用他人之行為
，以達其犯罪之目的，即應為共同評價之對象；其成立不以全體
均參與實施犯罪構成要件之行為為要件；參與犯罪構成要件之行
為者，固為共同正犯，以自己共同犯罪之意思，參與犯罪構成要
件以外之行為，或以自己共同犯罪之意思，事前同謀，而由其中
一部分人實行犯罪之行為者，亦均應認係共同正犯，對於全部行
為所發生之結果，負其責任。依原判決認定之事實，甲○○係與
「榮仔」、「峰仔」、「黑仔」等人基於共同常業竊盜之犯意，
或單獨或共同竊盜，甲○○就「黑仔」等人所實行常業竊盜之行
為，亦應負共犯之責，於法並無違誤。至於甲○○與「榮仔」、
「峰仔」、「黑仔」共犯竊盜罪後，其內部如何分贓及處分贓物
，亦不影響共犯常業竊盜罪之成立。上訴意旨(一)執以指摘，自非
適法之第三審上訴理由。又原判決認定甲○○意圖為自己不法所
有而組成竊盜集團，並以犯竊盜罪為常業，或單獨或共同竊取原
判決附表一所列（包括編號172 號之2863－LV汽車）車輛，理由
敘明係依憑甲○○在原審之自白，所為論斷，有卷內資料可資覆
按，並無理由不備之違法。又按被告之上訴，應以為自己之利益
而上訴為限，上訴意旨(二)以原判決漏未認定甲○○另竊取並解體
0835－LX等七輛贓車云云，係為自己之不利益而上訴，要難執為
適法之第三審上訴理由。又竊盜罪之被害人並不以失竊財物之所
有人為限，財物使用人或管領人亦屬之。依卷內資料，原判決附
表一所列之被害人，或屬失竊財物之所有人或使用人或為管領人
，且依原判決附表一所載及卷內資料，本件附表一所列之車輛均
屬有主物，著手竊取，即成立竊盜罪，原判決縱未正確記載車輛
所有人，難遽謂足資影響判決之結果，自不得執為適法之第三審
上訴理由，上訴意旨(三)執以指摘，自非適法。又原判決理由說明
：「甲○○先後竊取堆高機一輛與附表一所示自用小客車達一百
七十二輛之多，且林政毅、乙○○、丙○○、陳嘉銘與丁○○等
人每日收受拆解之汽車均在二至三輛之間，各該竊盜或贓物之犯
行，均間隔不到幾小時，頗為密集，顯見其非但有竊盜或收受搬
運贓物之習慣且以犯竊盜或贓物罪為常業，法治觀念淡薄，缺乏
尊重他人財產權之觀念，對於犯罪已為其日常之惰性行為，至為
灼然，如純以刑罰制裁，已難達成矯治目的，非施以保安處分，
實無法矯治惡習，因而，為使被告等養成勞動習慣，以訓練其謀
生技能，本院（原審法院）認甲○○為本竊車集團主謀，竊取車
輛之時間長達一年之久，竊得一百七十二部汽車，數量龐大；丙
○○加入竊車集團達五月之久，拆解之車輛多達一百部以上；故
有對甲○○、丙○○諭知強制工作之必要」等語（見原判決正本
第九頁）。已說明係依憑原判決附表一所列甲○○竊取之一百七
十二部汽車及依丙○○受僱時間參與搬運拆解之汽車數量，為論
斷之依據，並無違誤。雖原判決上開理由載稱丙○○等人每日收
受拆解之汽車均在二至三輛之間，各該竊盜或贓物之犯行，頗為
密集等語。但依原判決附表一所列，確有於同一日竊取多輛汽車
之情形，雖原判決之理由未精確說明，但既於判決結果不生影響
，即不得執為適法之第三審上訴理由。綜上所述，應認甲○○、
丙○○之上訴俱違背法律上之程式，均予駁回。
二、乙○○、丁○○部分：
查第三審上訴書狀，應敘述上訴之理由，其未敘述者，得於提起
上訴後十日內補提理由書於原審法院，已逾上述期間，而於第三
審法院未判決前仍未提出上訴理由書狀者，第三審法院應以判決
駁回之，刑事訴訟法第三百八十二條第一項、第三百九十五條後
段規定甚明。本件上訴人乙○○、丁○○因犯常業搬運贓物罪案
件，不服原審判決，分別於九十六年五月十八日及同年月十六日
提起上訴，並未敘述理由，迄今逾期已久，於本院未判決前仍未
提出，依上開規定，渠等之上訴均非合法，俱予以駁回。
據上論結，應依刑事訴訟法第三百九十五條，判決如主文。
中    華    民    國  九十七  年    二    月  二十一  日
                      最高法院刑事第十庭
                          審判長法官  林  永  茂
                                法官  吳  昆  仁
                                法官  蘇  振  堂
                                法官  蕭  仰  歸
                                法官  何  菁  莪
      本件正本證明與原本無異
                                      書  記  官
中    華    民    國  九十七  年    二    月  二十六  日
                                                      Ｋ


司法院資訊處製作；財團法人民間司法改革基金會備份。
